臺灣屏東地方法院民事判決　九十三年度家訴字第二六號
　　原　　　告　　丁○○
　　　　　　　　　王盧錦筌
　　訴訟代理人　　曾耀陞律師
　　被　　　告　　戊○○
　　　　　　　　　己○○
　　　　　　　　　乙○○
　　　　　　　　　甲○○
　　兼法定代理人　丙○○○
　　訴訟代理人　　蘇精哲律師
　　　　　　　　　劉家榮律師
右當事人間請求確認繼承權存在事件，本院於民國九十三年八月十九日言詞辯論終結
，判決如左：
    主　 　文
確認被告戊○○、己○○、乙○○、甲○○、丙○○○對被繼承人王銀茂（男、民國
四十二年一月二十日出生、身分證統一編號：Ｚ000000000號、籍設屏東縣
鹽埔鄉○○村○○路一一０號、民國九十二年一月二十九日死亡）之遺產有繼承權存
在。
訴訟費用由被告連帶負擔。
    事實及理由
一、原告起訴主張：被繼承人王銀茂係被告丙○○○之配偶、被告戊○○、己○○、
    乙○○、甲○○之父，於民國九十二年一月二十九日死亡，被告均於被繼承人死
    亡當日即知悉被繼承人死亡暨其等得繼承之情事，且被告等人均出席參加被繼承
    人之喪禮。詎被告於九十二年十月九日具狀向本院聲明拋棄繼承權，並陳明其等
    係於九十二年九月間始知悉被繼承人死亡之事實，致本院就其拋棄繼承之聲明准
    予備查。原告丁○○、王盧錦筌係被繼承人之父母，因被告拋棄繼承而成為被繼
    承人之繼承人，又被繼承人之債權人以原告為債務人向本院聲請強制執行原告之
    財產，致原告之權利有遭受侵害之危險，被告既未於法定期間內聲明拋棄繼承權
    ，應不生拋棄繼承之效力，為此訴請確認被告對被繼承人之遺產繼承權存在等語
    。故聲明求為：確認被告對被繼承人王銀茂之遺產有繼承權存在。
二、被告則陳稱：其對原告主張之事實不爭執，被告確實在被繼承人死亡之日（九十
    二年一月二十九日）即知悉被繼承人死亡及其等得為繼承人之事實，當初係為辦
    理拋棄繼承權，始向法院陳明其等於九十二年九月間始知悉被繼承人死亡之事實
    ，對本件原告之請求沒有意見等語。
三、查原告主張被告係被繼承人王銀茂之配偶與子女，於九十二年一月二十九日即知
    悉被繼承人於當日死亡暨其等得繼承之情事，且被告等人均參加被繼承人之喪禮
    ，竟於九十二年十月九日具狀向本院聲明拋棄繼承權，並陳明其等係於九十二年
    九月間始知悉被繼承人死亡之事實，致本院就其拋棄繼承之聲明准予備查，原告
    丁○○、王盧錦筌係被繼承人之父母，因被告拋棄繼承而成為被繼承人之繼承人
    ，又被繼承人之債權人以原告為債務人向本院聲請強制執行原告之財產，致原告
    之權利有遭受侵害之危險等情，業據其提出戶籍謄本、本院九十二年十一月十一
    日屏院高家定字第九十二繼六三五號函、本院民事執行處九十三年五月四日屏院
    高民執壬字第九十三執七四六九號函等件為證，並經證人即被繼承人之堂弟王照
    宏、被繼承人聘僱之員工林永文到庭證述屬實，復經本院依職權調取本院九十二
    年度繼字第六三五號民事卷宗核閱無訛，且為被告所不爭執，則原告上開主張之
    事實應可信為實在。
四、按繼承，因被繼承人死亡而開始；繼承人得拋棄其繼承權；前項拋棄，應於知悉
    其得繼承之時起二個月內以書面向法院為之，分別為民法第一千一百四十七條、
    第一千一百七十四條第一項、第二項前段所明定。又繼承人未於民法第一千一百
    七十四條第二項所定期間內，拋棄其繼承權者，不生效力（司法院三十七年院解
    字第三八四五號參照）。本件被告分別係被繼承人之配偶與子女，均於被繼承人
    死亡當日（九十二年一月二十九日）即已知悉被繼承人死亡暨其等得繼承之情事
    ，嗣於九十二年十月九日始具狀向本院聲明拋棄繼承權，揆諸上開說明，被告聲
    明拋棄繼承權應不生效力，是被告仍係被繼承人之繼承人，而原告丁○○、王盧
    錦筌係被繼承人之父母，自非被繼承人之繼承人。
五、按確認法律關係之訴，非原告有即受確認判決之法律上利益者，不得提起之；確
    認證書真偽或為法律關係之基礎事實存否之訴，亦同。前項確認法律關係基礎事
    實存否之訴，以原告不能提起他訴訟者為限，民事訴訟法第二百四十七條第一、
    二項分別定有明文。本件被告係被繼承人之繼承人，原告並非繼承人，因被繼承
    人之債權人誤被告拋棄繼承為合法，而以原告為債務人，並聲請本院對原告之財
    產予以強制執行，顯影響原告之利益，故被告是否為繼承權人，即涉及原告之財
    產是否遭強制執行，自屬法律關係發生之基礎事實有確認存否必要之問題，又原
    告私法上之權利有受侵害之危險，而此不妥之狀態須以確認判決方式除去，是以
    原告提起本件確認被告對被繼承人之遺產有繼承權存在之訴，有即受確認判決之
    法律上利益。從而，原告據以請求確認被告就被繼承人之遺產有繼承權存在，為
    有理由，應予准許。
據上論結，本件原告之訴為有理由，依民事訴訟法第七十八條、第八十五條第二項，
判決如主文。
中　　　華　　　民　　　國　　九十三　　年　　　八　　　月　　三十一　　日
                                      臺灣屏東地方法院少年及家事庭
~B法　　　官　王致傑
右為正本，係照原本作成。
如對本判決上訴，須於判決送達後廿日內向本院提出上訴狀。
~B法院書記官　鄭靜芳
中　　　華　　　民　　　國　　九十三　　年　　　八　　　月　　三十一　　日
